【裁判字號】    97,簡上,899
【裁判日期】    980609
【裁判案由】    偽造文書
【裁判全文】
臺灣桃園地方法院刑事判決             97年度簡上字第899號
上  訴  人
即  被  告  乙○○
            丙○○
上列被告等因偽造文書案件，經本院以97年度壢簡字第1113號，
中華民國97年9 月2 日第一審判決（檢察官聲請簡易處刑案號：
96年度偵字第30142 號）後，上訴人提起上訴，本院管轄之第二
審地方法院合議庭判決如下︰
    主  文
上訴駁回。
    理  由
一、本案被告丙○○、乙○○所涉偽造文書案件，既經原審就被
    告丙○○、乙○○及甲○  ○○○  ○○○○  ○○○○Ｔ
    （中文名「武氏紅雪」，以下均稱中文名）於警詢、偵查中
    之陳述及卷附證據，詳為勾稽推論後，認為被告丙○○、乙
    ○○及共犯武氏紅雪於偵查中所為辯解均不足採信，而應以
    被告丙○○於警詢中之供述較為可採，而以被告丙○○、乙
    ○○所犯偽造文書犯罪之事證明確，適用刑事訴訟法第449
    條第1 項前段，刑法第28條、第216 條、第214 條、第51條
    第5 款、第41條第1 項前段、第95條，刑法施行法第1 條之
    1 第1 項、第2 項前段規定，分別就被告丙○○所犯3 件行
    使使公務員登載不實文書罪，量處有期徒刑2 月、2 月、2
    月及諭知如易科罰金之折算標準，定應執行之刑為有期徒刑
    4 月，並諭知如易科罰金之折算標準，及就被告乙○○所犯
    3 件行使使公務員登載不實文書罪，量處有期徒刑3 月、3
    月、3 月及諭知如易科罰金之折算標準，定應執行之刑為有
    期徒刑6 月，並諭知如易科罰金之折算標準，其認事用法，
    均無違誤，量刑亦屬妥適，應予維持，除更正第一審判決書
    理由欄第一段第十六行第四字至該行最末字為「足認被告丙
    ○○與武氏紅雪確實未履行夫妻同居義務」外，其餘均引用
    第一審判決書記載之事實、證據及理由（如附件）。
二、被告乙○○上訴意旨略以：其公司在武氏紅雪姐姐越南的美
    容院隔壁，其跟一些臺灣的外勞朋友在越南聊天時，說要幫
    其介紹賣化妝品之廣告，才認識武氏紅雪，武氏紅雪說她認
    識丙○○，想要跟丙○○結婚，但是聯絡不上丙○○，又說
    丙○○的電話一直打不通，要其回臺灣幫她找丙○○，其與
    丙○○原本不認識，是武氏紅雪給其丙○○的臺灣地址，其
    回臺灣才找到丙○○，找到之後就把武氏紅雪的地址、電話
    給丙○○，後來丙○○跟其說武氏紅雪在越南要跟他結婚，
    並說要跟其一起去越南，他們兩夫妻怎麼辦結婚的其不清楚
    等語。惟查：
  (一)證人即共同被告丙○○業於本院審理中到庭具結證稱：乙○
    ○仲介伊去越南與武氏紅雪假結婚，要讓武氏紅雪來臺灣，
    乙○○再讓武氏紅雪去找工作，乙○○承諾若伊與武氏紅雪
    假結婚，伊可得到新台幣（下同）10萬元酬勞，第1 次是乙
    ○○帶伊去越南河內，與一位當地的仲介叫阿花的越南女子
    碰面，阿花有來過臺灣，阿花會講中文，武氏紅雪去阿花的
    住處，阿花將武氏紅雪介紹給伊，伊與武氏紅雪在阿花住處
    住好幾天相互認識，武氏紅雪在那段時間跟伊說明她家中的
    成員及情況後，伊與武氏紅雪在當地臺灣駐越南辦事處辦理
    手續，伊不確定是什麼手續，第2 次又跟乙○○一起去越南
    辦理結婚面試及結婚登記，第3 次則是因為乙○○說他有事
    ，沒有辦法過去，叫伊自己去，乙○○先幫伊辦好該次的機
    票、簽證，伊便自己去越南辦理結婚簽名手續，伊不清楚前
    後3 次到越南各辦理何手續，伊都是聽乙○○的安排指示到
    相關機構去簽名辦理，等伊在越南辦完結婚手續後，伊先回
    臺灣，並前往戶政事務所辦理登記，將武氏紅雪登記在伊戶
    籍內，讓武氏紅雪能夠入境，武氏紅雪來臺灣當天是吳國勇
    載伊去機場接武氏紅雪，等接到武氏紅雪後，武氏紅雪就由
    吳國勇載走，伊不知道吳國勇把武氏紅雪載去哪裡，伊不清
    楚武氏紅雪入境臺灣後是從事什麼工作，後來伊只有從乙○
    ○處取得4 萬元報酬，其餘的錢乙○○沒有給伊，因為武氏
    紅雪一入境臺灣的1 個月內就要辦理入境居留手續，所以伊
    有帶武氏紅雪去桃園的移民署辦公室辦理第1 年居留的手續
    ，而讓武氏紅雪取得居留證等語綦詳，並有共同被告武氏紅
    雪之外僑居留資料查詢—明細內容顯示畫面、外僑口卡列印
    資料、外國人居留停留案件申請表、結婚登記申請書、聲明
    書、結婚證書、被告丙○○與武氏紅雪2 人之入出國日期證
    明書在卷可稽，互核相符，顯見被告丙○○於本院審理中所
    為任意性自白，核與事實相符，足堪採信。
  (二)此外，稽之被告乙○○於警詢所供：「武氏紅雪入境台灣當
    天時，有打電話與我聯絡說丙○○喝酒醉，且家中又無水電
    ，她不敢居住，我就請家人先行安排她至賓館休息，隔天我
    回台灣後，就安排丙○○與武氏紅雪先到朋友家暫住，後來
    因為丙○○一直都沒有找到居住所讓武氏紅雪居住，所以武
    氏紅雪就暫時離開... 」等語（見偵卷第15頁），互核被告
    丙○○於本院審理中所證：「我與武氏紅雪是假結婚，我們
    還沒有辦理結婚就說好武氏紅雪到臺灣不用跟我住在一起，
    後來我與武氏紅雪有同住一段時間，是因為武氏紅雪要我幫
    他辦理延長居留」、「武氏紅雪來臺灣當天是吳國勇載我去
    機場接武氏紅雪，等接到武氏紅雪後，武氏紅雪就由吳國勇
    載走，我不知道吳國勇把武氏紅雪載去哪裡，不清楚武氏紅
    雪入境臺灣後是從事什麼工作」等情節，足認被告丙○○與
    武氏紅雪確實未履行夫妻同居義務，而武氏紅雪於入境當天
    即已由被告乙○○安排至其友人家暫住，嗣並離開而不知去
    向至明，由此益徵被告丙○○於警詢自白伊與武氏紅雪並無
    結婚之真意，即與事實相符。
  (三)再者，共同被告武氏紅雪雖於本院準備程序中辯稱：伊以前
    來臺灣時，在中壢的一間工廠上班，因而認識丙○○，伊於
    93年回越南後，一開始與丙○○還有聯絡，後來因為丙○○
    一直換電話號碼，所以伊無法聯絡到丙○○，嗣伊在越南去
    姐姐的美容院幫忙，因而認識乙○○，伊把丙○○的地址交
    給乙○○，讓乙○○回臺灣時幫伊去找丙○○，後來伊與丙
    ○○便自行聯絡，丙○○並到越南找伊，說想跟伊結婚，伊
    與丙○○是真結婚云云在卷。惟查，證人丙○○業於本院審
    理中具結證稱：「（武氏紅雪於準備程序中說她93年以前來
    過臺灣，在中壢的一間工廠上班因而認識你，是否如此？）
    不是這樣的，這個說法是我與武氏紅雪在越南要辦理結婚之
    前的面談而捏造的說法，事實上，93年以前我在虎尾作高鐵
    的橋樑施工，也不認識武氏紅雪。」、「（武氏紅雪於準備
    程序中說93年回越南之後一開始有聯絡，後來是你一直換電
    話號碼，所以她無法聯絡上你，以至於她在越南認識乙○○
    時，把你的地址交給乙○○，請乙○○回臺灣幫他找到你，
    之後由你與武氏紅雪自行聯絡，後來你就到越南找武氏紅雪
    說要跟她結婚，是否有此事？）沒有這件事，我與武氏紅雪
    、乙○○都不認識，我是因為吳國勇介紹才認識乙○○，是
    乙○○找我去越南跟武氏紅雪辦理假結婚。」等語明確，加
    以被告丙○○與共同被告武氏紅雪於偵查中經檢察官隔離訊
    問時，被告丙○○供稱：「（結婚日期何人所訂？）日期是
    我決定的，95年9 月21日。」、「（辦理結婚時，有何人在
    場？）我與武，沒有請客，只有公證結婚。」、「（武的前
    任丈夫？）是越南人。」、「（武何時離婚，為何離婚？）
    武說他的前夫外遇，去年三月我過去時，武就與他前夫離婚
    二年多。」「（武來台後有無與你同住？）有，到現在都有
    同住。」等語（見偵卷第41頁、第42頁）；被告武氏紅雪則
    供稱：「（與陳認識多久結婚？）快到一年。」、「（辦理
    結婚時，有何人在場？）我們只有請家人。」、「（妳有無
    告知陳何時離婚？為何離婚？）我沒有告訴他我離婚的事。
    」等語（見偵卷第43頁），明顯可見被告丙○○與共同被告
    武氏紅雪2 人間對於結婚時有何人在場、武氏紅雪是否曾告
    知丙○○伊曾離婚之事實等節之供述互有歧異，況被告丙○
    ○於偵查中所供其與共同被告武氏紅雪結婚之日期（即95年
    9 月21日），亦核與卷附越南社會主義共和國之結婚證書所
    登載之結婚日期（即2007年6 月22日）不符。衡情，倘若其
    等真係因認識發生感情進而結婚，對偌等生命中要緊之事當
    會記憶深刻，又豈能造成如此之差異，由此足徵被告丙○○
    於本院審理中具結所證：伊於偵查中所為陳述是經武氏紅雪
    跟伊講過家中成員、伊與她認識之過程，當時伊在偵查中所
    講的武氏紅雪與伊認識的過程、武氏紅雪上班的時間、地點
    、電話都是武氏紅雪自己講的，因為乙○○要伊賠償之前去
    越南時所拿的錢共10幾萬元，伊沒錢可給，乙○○要伊開庭
    時翻供說是真結婚，不然他要找人對付伊，所以伊才在偵查
    中說是真結婚等語，應非子虛，足堪採信。至被告丙○○與
    共同被告武氏紅雪於偵查中之供述，皆係為圖卸責而構飾之
    詞，核與事實不符，均不足採信，自亦無從作為對被告乙○
    ○有利之認定依據。
  (四)綜上足認被告乙○○所為辯詞，要與事實不符，不足採信。
    是被告乙○○之上訴，並無理由，應予駁回。
三、被告丙○○上訴意旨略以：其與武氏紅雪是經乙○○介紹後
    假結婚的，當初是楊梅分局富岡派出所所長巡邏時從其住處
    家門口經過，所長找其聊天，問其可否提供什麼關於毒品犯
    罪的線索，其向所長說其與武氏紅雪是由乙○○仲介之假結
    婚，後來並在警詢中說明假結婚之情況，應該屬於自首，原
    審判決未斟酌其有自首，請求撤銷原判決等語。經查，上揭
    被告丙○○所涉犯行，業據其於警詢及本院審理中坦承不諱
    ，業如前述，並有共同被告武氏紅雪之外僑居留資料查詢—
    明細內容顯示畫面、外僑口卡列印資料、外國人居留停留案
    件申請表、結婚登記申請書、聲明書、結婚證書、被告丙○
    ○與武氏紅雪2 人之入出國日期證明書在卷可稽，互核相符
    ，顯見被告丙○○於本院審理中所為任意性自白，核與事實
    相符，足堪採信。惟經本院傳訊證人即桃園縣政府警察局楊
    梅分局富岡派出所所長丁○○到庭作證後，經證人丁○○具
    結證稱：本案被告丙○○所涉以假結婚充當人頭配偶使被告
    武氏紅雪入境臺灣之偽造文書乙案，是伊前往被告丙○○住
    處清查治安顧慮人口時所查獲的，當初是警方知道丙○○的
    兒子有竊盜、毒品前科，警方也從丙○○兒子所犯案件之同
    夥口中聽說丙○○好像有涉及假結婚，故伊藉由清查治安顧
    慮人口之機會，前往丙○○住處查訪，當時武氏紅雪不在，
    而由丙○○應門，伊請丙○○出示身分證後，發現身分證記
    載配偶為外籍人士，伊便詢問丙○○他太太在何處，丙○○
    說他不知道，也沒有跟他太太住在一起，伊問丙○○與他太
    太武氏紅雪間之婚姻關係是什麼狀況，丙○○支支吾吾地不
    願意回答，伊便問丙○○是不是假結婚，丙○○猶豫了一下
    才說他要老實講，並告訴伊說是假結婚，伊把丙○○帶回派
    出所，查證他太太武氏紅雪之出入境資料後，將此案交給承
    辦警員處理，因此查獲本案，印象中當時武氏紅雪之出入境
    資料好像是登記為出境，本案查獲過程並非如被告丙○○向
    法院陳述之情形等語明確，由是足認被告丙○○所為上訴理
    由，要屬無據，不足採信，是被告丙○○之上訴，亦無理由
    ，亦應駁回。
四、上訴人即被告武氏紅雪之部分另行審結。
據上論斷，應依刑事訴訟法第455 條之1 第3 項、第368 條、第
373條，判決如主文。
本案經檢察官陳國安到庭執行職務。
中    華    民    國    98    年    6     月    9     日
                  刑事第九庭  審判長法  官  吳為平
                                    法  官  蘇琬能
                                    法  官  胡芷瑜
以上正本證明與原本無異。
不得上訴。
                                    書記官  張懿昀
中    華    民    國    98    年    6     月    10    日


司法院資訊處製作；財團法人民間司法改革基金會備份。
